【裁判字號】    98,上易,403
【裁判日期】    980714
【裁判案由】    詐欺
【裁判全文】
臺灣高等法院高雄分院刑事判決         98年度上易字第403號
上  訴  人  乙○○
即  被  告
上列上訴人因詐欺案件，不服臺灣高雄地方法院98年度審易字第
545 號中華民國98年4 月17日第一審判決（起訴案號：臺灣高雄
地方法院檢察署98年度偵緝字第20號），提起上訴，本院判決如
下：
     主  文
原判決撤銷。
乙○○無罪。
     理  由
一、公訴意旨略以：被告乙○○雖可預見將金融機構帳戶提款卡
    、密碼提供他人使用，可能幫助該他人從事財產犯罪，竟基
    於幫助他人詐欺取財之未必故意，於民國97年3 月28日17時
    許，在高雄市○○區○○路與大中路口，將其甫申辦之高雄
    銀行北高雄分行帳號000000000000號帳戶（下稱前開帳戶）
    之提款卡及密碼，交付予丙○○再轉交予某成年人使用。嗣
    該人取得前開帳戶之提款卡及密碼後，乃各基於意圖為自己
    不法所有之詐欺取財犯意，於97年3 月30日分別致電丁○○
    、己○○、甲○○、戊○○，均佯以先前購物付款方式設定
    等不實訊息，使丁○○、己○○、甲○○、戊○○俱陷於錯
    誤，分別於：(一)丁○○因而依對方指示，依序於同日15時52
    分許、15時55分許，匯款新臺幣（下同）1 萬2,759 元、
    9,83 5元入前開帳戶內；(二)己○○因而依對方指示，於同日
    16時57分許，匯款1 萬3,082 元入前開帳戶內；(三)甲○○因
    而依對方指示，於同日17時3 分許，匯款2 萬9,988 元入前
    開帳戶內；(四)戊○○因而依對方指示，於同日17時46分許，
    匯款5,55 5元入前開帳戶內。嗣因丁○○、己○○、甲○○
    、戊○○事後察覺受騙，乃各自報警循線查獲上情，因認被
    告乙○○涉有刑法第339 條第1 項、第30條第1 項前段之幫
    助詐欺取財罪嫌云云。
二、按犯罪事實，應依證據認定之，無證據不得認定犯罪事實。
    又不能證明被告犯罪者，應諭知無罪之判決，刑事訴訟法第
    154 條、第301 條第1 項分別定有明文。次按認定犯罪事實
    所憑之證據，雖不以直接證據為限，間接證據亦包括在內，
    然而無論直接證據或間接證據，其為訴訟上之證明，須於通
    常一般人均不致有所懷疑，而得確信其為真實之程度者，始
    得據為有罪之認定，倘其證明尚未達到此一程度，而有合理
    之懷疑存在時，即難遽採為不利被告之認定，最高法院著有
    76年臺上字第4986號判例可資參照。又依刑事訴訟法第161
    條第1 項規定，檢察官就被告犯罪事實，應負舉證責任，並
    指出證明之方法。因此，檢察官對於起訴之犯罪事實，應負
    提出證據及說服之實質舉證責任。倘其所提出之證據，不足
    為被告有罪之積極證明，或其指出證明之方法，無從說服法
    院以形成被告有罪之心證，基於無罪推定之原則，自應為被
    告無罪判決之諭知，最高法院亦著有92年臺上字第128 號判
    例可參。
三、本件公訴人認被告乙○○涉有前開幫助詐欺罪嫌，係以被告
    於警、偵訊之供述、證人即被害人丁○○、己○○、甲○○
    、戊○○及證人丙○○之證述暨有高雄銀行北高雄分行帳戶
    之開戶基本資料、交易查詢清單、郵政自動櫃員機交易明細
    表、告訴人己○○所有郵政存簿儲金簿影本等在卷可稽，為
    其主要論據；經訊據上訴人即被告乙○○矢口否認有何幫助
    詐欺之犯行，辯稱：我是看報紙廣告去應徵工作，對方要求
    我提供帳戶資料供審核，我才去高雄銀行北高雄分行開立帳
    戶交給丙○○，該帳戶遭詐騙集團使用之事，我完全不知情
    等語。
四、經查：
  (一)被告乙○○於警詢時即供稱：「我於97年3 月28日早上因要
    找工作而從自由時報分類廣告內看到應徵司機廣告，我就依
    廣告之電話 (0000000000) 和對方聯繫 (我使用0000000000
    之電話），對方是一位自稱姓林小姐，說除了需提供我本人
    之銀行帳戶及金融卡交付給他們公司審核外，無其他特別條
    件，她說他們公司小姐在飯店開完會後會交付我金錢，我將
    該金錢存入我本人之銀行帳戶內，他們公司會用金融卡於台
    北 (自稱公司在台北)將 錢領走 (會扣除我當日薪資所得)
    」「我因急迫需要工作故立刻到住家附近高雄銀行北高雄分
    行申請帳號，並於97年3 月28日下午16時30分許聯繫該名林
    小姐，約在高雄市左營區○○○○○路口交付銀行帳戶、金
    融卡及我本人身分證影印本，約於17時許一位自稱黃先生駕
    駛自小客車6M-4037 前來表示他是該公司外務人員要向我索
    取銀行銀行帳戶、金融卡及我本人身分證影印本。我就將該
    證件交付給他，他說星期一（31日）下午約16至17時會通知
    我是否錄取」等語（見警訊卷第1 至2 頁），於偵查中亦供
    稱：「我有申辦高雄銀行北高雄分行000000000000號帳戶使
    用」「我沒有詐騙丁○○、己○○、戊○○、甲○○。我根
    本不認識他們，我也沒有與他們聯絡過」「我於97年3 月28
    日開戶當日下午在高雄市○○路與大中路口將上開帳戶的提
    款卡、密碼，身分證影本提供給一個年約三十歲作外務之男
    子，當時我還有記下他的車號是6M-4037 號，我是要找工作
    ，當司機載人去開會，日薪3000元，他要我提供上開物品，
    要審核我的信用狀況，且公司還會提供住宿」「庭呈我應徵
    之報紙求職欄，及我與對方之通聯紀錄、我影印身分證之發
    票附卷，我就是看到97年3 月27日自由時報g6版我圈起來快
    遞送貨員的工作，才會提供上開物品給該男子」等語（見偵
    緝卷第15至16頁），均供述為應徵工作始去申辦高雄銀行北
    高雄分行帳戶，並將該帳戶的提款卡、密碼，身分證影本交
    給一個駕駛車號6M-4037 號之男子，否認有幫助或參與詐騙
    集團行騙情事。
  (二)證人丙○○於警詢時證稱：「97年3 月28日有駕車向乙○○
    收取他的高雄銀行的帳戶及提款卡等東西」「是我3 月26日
    應徵工作時的一位自稱陳小姐的人叫我前往博愛、大中路口
    向乙○○收取銀行帳戶及提款卡的」「陳小姐用電話指示我
    將乙○○銀行帳戶及提款卡拿去重信路臺灣銀行前面交給1
    位不知名男子」「我是於97年3 月26日在自由時報分類廣告
    （快遞送貨員0000000000) 向陳小姐以電話方式應徵司機工
    作，還沒開始上班，我也不知道陳小姐是詐騙集團」等語（
    見警訊卷第7 至8 頁）、於本院審理時亦結證稱：「（你為
    何向被告乙○○收取高雄銀行北高雄分行的帳戶？）我是聽
    一位我應徵工作的陳小姐打電話通知我叫我去那邊等，會有
    人送文件過來」「（你應徵的是什麼工作，為何要替陳小姐
    收取帳戶？）我本來應徵快遞的，28號當天下午她打電話給
    我問我要不要做一個接收文件的工作，我就答應，她就叫我
    開車到那邊去等，會有一個人送文件過來」「（你是如何應
    徵工作的？）我是看報紙應徵工作」「（你向乙○○收取帳
    戶，交給他多少錢？）沒有」「（你向被告收這些帳戶文件
    ，有無給他收據？或是給他你的證件、名片或是告訴他你叫
    什麼名字？）都沒有」「（你有告訴他你的車牌號碼？）沒
    有」「（這車號6M -4037是你的車子？）是我母親的車子」
    「（5 月14日警方從車牌號碼查到你母親黃潘月珠，你才承
    認這車子平常是由你在使用，因而詢問是否你去收購這些提
    款卡？）是」等語（見本院98年6 月30日審判筆錄），均證
    述在高雄市○○○○○路口向被告收取高雄銀行北高雄分行
    的帳戶及提款卡，核與被告乙○○前述所供交付情節相符，
    應堪採信；被告將其帳戶之提款卡及密碼交付證人丙○○時
    ，既未收取金錢，且還記下證人丙○○之車號，事後讓警方
    查獲證人丙○○，檢察官並據以起訴丙○○詐欺罪嫌，有台
    灣高雄地方法院檢察署檢察官97年度偵字第22080 、23182
    號起訴書可按，顯見被告並非出售上開提款卡及密碼，其與
    證人丙○○亦非同夥，況被告辯稱為應徵工作始去申辦高雄
    銀行北高雄分行帳戶，業據其提出97年3 月27日自由時報之
    分類廣告為證，顯見被告上開所辯尚非無據。
  (三)至證人即被害人丁○○、己○○、甲○○、戊○○於警詢時
    雖一致證述接獲某不詳姓名者之電話，佯在網路購物因電腦
    作業上有誤，或因轉帳錯誤，要被害人持提款卡到提款機操
    作，而被騙匯出金錢至上開被告在高雄銀行北高雄分行之帳
    戶，並提出交易查詢清單、郵政自動櫃員機交易明細表、己○○所有郵政存簿儲金簿影本等在卷可證，然此僅證述其等
    被騙之事實，並不能證明被告有參與行騙，自難為被告不利
    之認定。
  (四)綜上所述，被告係受騙而提供帳戶、金融卡予他人，並無幫
    助他人詐欺之直接或間接故意，本件公訴人認被告乙○○涉
    犯前述幫助詐欺罪嫌，所提之證據，尚難為通常一般人均不
    至於有所懷疑，並得確信為真實之程度，復查無其他積極證
    據足認被告有何公訴人所指之犯行，揆諸首揭法條及判例說
    明，要屬不能證明被告犯罪。
五、原審未為詳察，遽為被告乙○○科刑之判決，尚有未恰，被
    告執此聲明上訴，指摘原判決不當，為有理由，應由本院將
    原判決予以撤銷改判，另為被告乙○○無罪之諭知。
據上論結，應依刑事訴訟法第369條第1項前段、第364條、第301
第1項，判決如主文。
本案經檢察官彭南雄到庭執行職務。
中    華    民    國    98    年    7    月    14     日
                  刑事第三庭    審判長法  官  周賢銳
                                      法  官  施柏宏
                                      法  官  黃憲文
以上正本證明與原本無異。
不得上訴。
中    華    民    國    98    年    7     月    14    日
                                      書記官  施耀程


司法院資訊處製作；財團法人民間司法改革基金會備份。
